【裁判字號】    88,上訴,4219
【裁判日期】    890303
【裁判案由】    偽造文書等
【裁判全文】
臺灣高等法院刑事判決                  八十八年度上訴字第四二一九號
    上  訴  人
    即  被  告  甲○○
                丙○○
右上訴人因偽造文書案件，不服臺灣桃園地方法院八十八年度訴字第五０一號，中華
民國八十八年八月二十七日第一審判決（起訴案號：臺灣桃園地方法院檢察署八十七
年度偵字第一三四二八號）提起上訴，本院判決如左：
    主      文
上訴駁回。
    事      實
一、甲○○於民國八十五年間，因違反藥事法、恐嚇、違反槍砲彈藥刀械管制條例案
    件，經台灣台北地方法院判處有期徒刑三月、四月、三月，並定執行刑十月；嗣
    該違反藥事法部分經上訴至最高法院，仍維持有期徒刑三月之刑度，後經檢察官
    聲請本院以八十七年度聲字第一一一七號裁定定執行刑為有期徒刑十月，於八十
    八年十月一日執行完畢（對本案而言，並不構成累犯。）甲○○因於八十八年間
    另犯動產擔保交易法案件（後經台灣台北地方法院判處拘役五十日，如易科罰金
    以三百元折算一日），及上開恐嚇案件，遭台灣台北地方法院檢察署檢察官通緝
    ，為掩飾其係通緝犯之身分，竟基於概括犯意，於八十七年三月間以「乙○○」
    之名義，任職設於台北市○○○路○段一三四號七樓之蒙特國際貿易公司，於此
    期間，持「乙○○」之身分證（因乙○○身分證上之照片與甲○○相似，該身分
    證並未變造）及利用不知情之刻印者，偽刻乙○○之印章，持向中國信託商業銀
    行開設存款戶（帳號為0000000000000）及向中國信託商業銀行（
    卡號0000000000000000）、中國國際商業銀行（ＶＩＳＡ卡，
    卡號0000000000000000）、美國運通銀行（卡號000000
    000000000）等，申請信用卡使用，並於申請書及簽帳單上偽簽乙○○
    之署押（均有繳交刷卡款項），足以損害於乙○○及各該銀行。嗣另行起意，於
    八十七年三月間與丙○○及綽號「張先生」之成年男子三人，共同基於偽造文書
    之犯意聯絡，於八十七年三月間，由丙○○提供所有號碼為Ｚ00000000
    0號之身分證予甲○○，再由甲○○持交張先生，而張先生則將丙○○身分證上
    之相片換貼成甲○○之相片後，再由甲○○於八十七年三月十一日將之交予不知
    情之安通旅行社人員，向外交部領事事務局申請年籍資料為丙○○而相片為甲○○之護照（以下稱行使丙○○變造身分證事實），使不知情之領事局人員將之登
    載於職務上所掌管之公文書，並核發號碼為Ｍ00000000號之中華民國人
    頭護照予甲○○員（以下稱使領事人員登載不實事實１）。而甲○○於取得上開
    人頭護照後，於八十七年四月間持該護照由桃園中正國際機場搭機轉赴澳門，再
    於同月間由澳門搭機回台，於出、入境時出示上開人頭護照予桃園中正國際機場
    證照查驗員，均足生損害於戶政機關對戶政管理之正確性、外交部領事事務局對
    護照核發及管理之正確性及內政部入出境管理局對入出境管理之正確性（以下稱
    前往澳門事實）。甲○○因得知其大陸之遠親欲來台，與張先生復基於同前偽造
    文書之概括犯意聯絡，由甲○○將大陸遠親之相片交予張先生，由張先生以其取
    得之不知情之蔡碧玉身分證上相片換貼成大陸女子相片予以變造，再由甲○○持
  上開變造之蔡碧玉身分證、大陸女子相片及偽造蔡碧玉之普通護照申請書，於八
    十七年六月間交予不知情之亞太旅行社人員，持向外交部領事事務局申請年籍資
    料為蔡碧玉而相片為大陸女子之護照，使不知情領事局人員將之登載於職稱上所
    掌之公文書，並核發號碼為Ｍ00000000號護照予甲○○（以下稱行使蔡
    碧玉變造身分證事實及使領事人員登載不實事實２），亦足生損害於戶政機關對
    戶政管理之正確性、外交部領事事務局對護照核發及管理之正確性。嗣於八十七
    年九月五日九時三十分許，甲○○復持丙○○之人頭護照，準備塔機輾轉至澳門
    ，以便將變造之蔡碧玉身分證及蔡碧玉人頭護照交予大陸女子時（以下稱行使該
    護照事實），在桃園中正國際機場為警查獲，並扣得上開丙○○及蔡碧玉之我國
    護照、變造之丙○○及蔡碧玉身分證、偽刻之乙○○印章及前述之信用卡及存摺
    等物。
二、案經內政部分警政署航空警察局移送台灣桃園地方法院檢察署檢察官偵查起訴。
    理      由
一、被告甲○○未於審理時到庭，惟對於右揭犯罪事實已據於調查及原審坦承不諱，
    被告丙○○固亦坦承其有交付身分證件予被告甲○○，惟矢口否認有何變造文書
    之犯行，辯稱：伊交付身分證件予甲○○係為委託其代為辦理貸款事項，伊不知
    身分證件為甲○○變造云云。惟查，右揭犯罪事實業據同案被告甲○○供述在卷
    ，且衡之甲○○於偵查及原審供稱：當時透過「張先生」為丙○○辦理貸款時，
    因「張先生」需要手續費，丙○○無法支付，而作罷，．．．．且每次以二、三
    萬元之代價支付予丙○○．．．陸續共支付十萬元之代價予丙○○（原審八十八
    年八月十三日審判筆錄、八十七年度偵字第一三四二八號卷第六頁背面）等語。
    上訴本院後，被告甲○○仍堅稱：「他（丙○○）有提供我身分證，由我給蕭金
    錢等好處，丙○○知我冒用身分證之事，我提供蕭租屋租金，並偶而給他錢用，
    因蕭無工作，蕭原要向銀行貸款，我代他向中國信託銀行申貸三十萬元，但未獲
    准。」（本院八十八年十二月十五日訊問筆錄）足見丙○○當時需錢孔急，提供
    身分證件予甲○○使用，以獲代價，顯有可能。且甲○○與丙○○並無任何恩怨
    ，亦無誣陷之理。此外，尚有扣案之上開丙○○及蔡碧玉之中華民國護照、變造
    之丙○○及蔡碧玉身分證、偽刻之乙○○印章及以乙○○名義申請之信用卡六張
    、存摺一本等物在卷可稽，被告丙○○所辯，顯為卸責之詞，不足採信。事證明
    確，被告等犯行，洵堪認定。
二、核被告甲○○所為，關於偽刻「乙○○」之印章，並持而向銀行聲請信用卡，係
    犯刑法第二百十六條行使第二百十條偽造私文書之罪。其偽刻「乙○○」印章及
    偽造其署押，為偽造私文書之部分行為，偽造私文書之低度行為，應為行使之高
    度行為所吸收，均不另論罪。其利用不知情之人偽刻乙○○印章，為間接正犯。
    又其前後聲請多家銀行之信用卡使用，時間密接，犯罪構成要件相同，顯係基於
    概括犯意所為，應依連續犯之規定論以一罪（以下稱犯行一）。又被告甲○○與
    丙○○，關於行使丙○○變造身分證事實，均係犯同法第二百十六條行使第二百
    十二條之罪。又被告甲○○前揭使領事人員登載不實事實１及前往澳門事實，係
    使管理護照及簽證之公務員登載不實事項，並進而持該項使公務員登載不實之簽
    證公文書向航警局查驗人員行使，離開國境，係犯刑法第二百十六條行使刑法第
    二百十四條文書之罪。前揭被告甲○○進出國境使查驗護照公務員登載不實事項
    部分，係犯刑法第二百十四條之罪。其利用不知情之旅行社人員代為申辦護照，
    亦為間接正犯。被告甲○○、丙○○及張先生對於前開犯行，有犯意聯絡及行為
    分擔，應論以共同正犯。又被告甲○○持變造護照向航警局查驗人員行使，核係
    犯刑法第二百十六條、第二百十二條行使變造護照罪。關於前揭行使偽造私文書
    部分，其偽造署押，為偽造私文書之部分行為，偽造私文書之低度行為，應為行
    使之高度行為所吸收，均不另論罪。核其所為，係犯刑法第二百十六條行使第二
    百十條私文書之罪（以下稱犯行二）。又被告甲○○，關於行使蔡碧玉變造身分
    證事實、使領事人員登載不實事實２及行使偽造護照等事實，行使蔡碧玉變造身
    分證事實，係犯同法第二百十六條行使第二百十二條之罪。被告甲○○對於前開
    犯行與張先生，有犯意聯絡及行為分擔，應論以共同正犯。又被告甲○○前揭使
    領事人員登載不實事實２，係使管理護照及簽證之公務員登載不實事項，進而行
    使該護照，係犯刑法第二百十六條行使刑法第二百十四條文書之罪（以下稱犯行
    三）。又被告甲○○、丙○○分別對於犯行二、三及犯行二，多次使公務員登載
    不實、行使變造特種文書之犯行，時間緊接，犯罪構成要件相同，顯係基於概括
    犯意為之，為連續犯，均應以一罪論，依法應加重其刑。且所犯各罪間，具有方
    法結果之牽連犯關係，甲○○部分應從一重之行使偽造私文書罪處斷。被告丙○○部分，則應從一重之行使刑法第二百十四條之罪處斷。又被告甲○○犯行一，
    與犯行二、三間，犯意個別，自應分論併罰。
三、原審以被告罪行明確，依刑法第二十八條、第五十六條、第二百十六條、第二百
    十條、二百十二條、二百十四條、第五十五條、第二百十九條、第五十一條第五
    款、第三十八條第一項第二款，罰金罰鍰提高標準條例第一條並審酌被告等之犯
    罪動機、手段、目的、所生危害及犯罪後之態度等一切情狀，量處甲○○連續行
    使偽造私文書，足以生損害於公眾及他人，處有期徒刑四月。扣案偽刻之乙○○
    印章、以乙○○名義申請之中國信託商業銀行存摺（帳號為000000000
    0000）及中國信託商業銀行（卡號0000000000000000）、
    中國國際商業銀行（ＶＩＳＡ卡，卡號0000000000000000）、
    美國運通銀行（卡號000000000000000）信用卡各壹張，均沒收
    。又共同連續行使偽造私文書，足以生損害於公眾及他人，處有期徒刑九月。變
    造丙○○身分證上甲○○之照片一張、丙○○、蔡碧玉之中華民國護照，均沒收
    。應執行有期徒刑壹年，扣案偽刻之乙○○印章、以乙○○名義申請之中國信託
    商業銀行存摺（帳號為0000000000000）及中國信託商業銀行（卡
    號0000000000000000）、中國國際商業銀行（ＶＩＳＡ卡，卡
    號0000000000000000）、美國運通銀行（卡號0000000
    00000000）信用卡各壹張、變造丙○○身分證上甲○○之照片一張、丙○○、蔡碧玉之中華民國護照，均沒收。丙○○共同連續行使明知為不實之事項
    ，而使公務員登載於職務上所掌之公文書，足以生損害於公眾或他人，處有期徒
    刑三月，如易科罰金，以三百元折算一日扣案變造丙○○身分證上甲○○之照片
    一張沒收。核無不當，應予維持。被告甲○○上訴意旨略以渠所犯為連續犯，不
    應併罰；被告丙○○上訴意旨仍執陳詞，辯稱僅將身分證交甲○○代辦貸款，並
    未偽造文書云云，均無理由，應予駁回。
四、被告甲○○經合法傳喚，無正當之理由於審理期日未到庭，爰不待其陳述，逕行
    判決。
據上論斷，應依刑事訴訟法第三百六十八條、第三百七十一條判決如主文。
本案經檢察官錢漢良到庭執行職務。
中     華     民     國    八十九   年       三       月       三       日
                             臺灣高等法院刑事第 六 庭
                                 審判長法  官  陳  春  秋
                                       法  官  高  明  哲
                                       法  官  梁  力  求
右正本證明與原本無異。
被告甲○○部分，如不服本判決應於收受送達後十日內向本院提出上訴書狀，其未敘
述上訴之理由者並得於提起上訴後十日內向本院補提理由書（均須按他造當事人之人
數附繕本）。
被告丙○○部分，不得上訴。
                                       書記官  胡      儀
中     華     民     國    八十九   年       三       月       六       日
附錄：本案論罪科刑法條全文
刑法第二百十條
偽造、變造私文書，足以生損害於公眾或他人者，處五年以下有期徒刑。
刑法第二百十二條
偽造、變造護照、旅券、免許證、特許證及關於品行、能力、服務或其他相類之證書
、介紹書，足以生損害於公眾或他人者，處一年以下有期徒刑，拘役或三百元以下罰
金。
刑法第二百十四條
明知為不實之事項，而使公務員登載於職務上所掌之公文書，足以生損害於公眾或他
人者，處三年以下有期徒刑、拘役或五百元以下罰金。


司法院資訊處製作；財團法人民間司法改革基金會備份。
